臺灣新北地方法院民事裁定
110年度簡抗字第30號
抗  告  人  鄔能欣  

上列抗告人請求侵權行為損害賠償事件，抗告人對於中華民國11
0年9月30日本院板橋簡易庭110年度板簡字第1652號裁定提起抗
告，本院裁定如下：
    主  文
抗告駁回。
抗告費用由抗告人負擔。
    理  由
一、按提起民事訴訟，應依民事訴訟法第77條之13規定繳納裁判
    費，此為必備之程式；原告之訴，起訴不合程式者，依其情
    形可以補正，經審判長定期間命其補正而不補正者，法院應
    以裁定駁回之，同法第249條第1項第6款定有明文。次按送
    達不能依民事訴訟法第136條、第137條規定為之者，得將文
    書寄存送達地之自治或警察機關，以為送達；寄存送達，自
    寄存之日起，經10日發生效力，同法第138條第1項及第2項
    亦分別定有明文。
二、抗告意旨略以：抗告人之家庭成員為93歲祖父、53歲雙親、
    抗告人、22歲弟弟與21歲妹妹，雙親與抗告人之手足皆需工
    作及就學，平日掛號郵件送達之時間均不會在家，僅93歲之
    祖父可收受郵件。惟其祖父近年因罹患老年癡呆症，對於事
    件之判斷及行為皆無法達到正常人之標準，經常出現失常、
    失能以及健忘之情況，故當文書寄送至其戶籍地時，其祖父
    並未簽收，事後也未告知家人。而其祖父先前雖曾簽收過郵
    件，但因老年癡呆症發作時間不一，是其祖父應為「不具有
    判斷能力之同居人」。故對於原裁定所認「110年9月7日寄
    存於原告住所所在地之新竹縣政府警察局新湖分局湖口派出
    所(下稱湖口派出所)」乙事，抗告人並無收到任何領取通知
    ，家人亦無收到任何文件領取通知書送達戶籍地，是在文件
    未領取未依照正常程序通知之情形下即駁回，有失公平性等
    語。
三、經查，抗告人提起本件侵權行為損害賠償事件訴訟，未繳納
    第一審裁判費，經原審於民國110年9月1日以110年度板簡字
    第1652號裁定(下稱補費裁定)命其自收受該裁定後5日內補
    繳第一審裁判費5,400元，此裁定已於110年9月7日寄存送達
    至抗告人起訴狀所載住所地即其戶籍址「新竹縣○○鄉○○路0
    段00巷00號」之湖口派出所，並於同年9月20日生合法送達
    抗告人之效力(期間之末日同年9月18日至19日為放假日或例
    假日，依法應順延至同年9月20日)，然抗告人迄至110年9月
    30日仍未遵期補繳裁判費等情，此有上開裁定、送達證書及
    本院多元化案件繳費狀況查詢清單、本院板橋簡易庭詢問簡
    答表、本院答詢表(見原審卷第97頁至第99頁、第109頁至第
    113頁)可證。抗告意旨雖以其戶籍址平日僅高齡93歲且患有
    老年痴呆症之祖父在家，其祖父非屬「具有判斷能力之同居
    人」，而主張上開補費裁定未依正常程序通知云云。然依民
    事訴訟法第138條所規定之寄存送達，係以將文書寄存送達
    地之自治或警察機關，並作送達通知書，黏貼於應受送達人
    住居所、事務所或營業所門首時，為送達之時；應受送達人
    究於何時前往領取應受送達之文書，或並未前往領取，該文
    書嗣經退還原送達法院，於送達之效力均無影響（最高法院
    89年度台聲字第13號裁定意旨參照），而原審之補費裁定係
    於110年9月7日由郵務士將領取通知黏貼在抗告人之戶籍址
    外或信箱，並寄存於湖口派出所乙節，有新竹湖口郵局函覆
    本院之資料(見本院簡抗卷第47頁)在卷可參，是上開補費裁
    定既已合法寄存送達，送達10日後即生合法送達效果，已如
    前述。另抗告人以其祖父患有老年痴呆症為由主張原審補費
    裁定未依正常程序通知，然其並未提出任何資料供本院審酌
    ，是其此部分主張是否屬實，本院無從查證並為有利於抗告
    人之認定。且原補費裁定並非以交付有辨別事理能力之同居
    人為送達方式，抗告人之祖父是否有辨別事理能力自與送達
    效力無涉。綜上，原審以抗告人逾期未繳納裁判費，依民事
    訴訟法第436條第2項、第249條第1項第6款規定，認抗告人
    之起訴欠缺訴訟要件而為不合法為理由，而於110年9月30日
    裁定駁回抗告人之起訴，即無違誤。抗告人以前開抗告意旨
    為由提起本件抗告，求予廢棄原裁定，非有理由，應予駁回
    。
四、據上論結，本件抗告為無理由，依民事訴訟法第436條之1第
    3項、第495條之1第1項、第449條第1項、第95條、第78條，
    裁定如主文。
中　　華　　民　　國　 110　　年　　12　　月　  20　　日
                  民事第六庭    審判長法　官  許瑞東

                                      法　官  陳佳君

                                      法  官  莊惠真
以上正本係照原本作成。　　　　　　　　　　　　　　　
本裁定不得再抗告。
中　　華　　民　　國　　110 　年　　12　　月　　30　　日
                                      書記官　但育緗